【裁判字號】    90,上訴,2429
【裁判日期】    900919
【裁判案由】    傷害致死
【裁判全文】
臺灣高等法院刑事判決                            九十年度上訴字第二四二九號
    上  訴  人
    即  被  告  丁○○
    指定辯護人  本院甲○
右上訴人因傷害致死案件，不服臺灣桃園地方法院八十九年度訴字第一一四一號，中
華民國九十年五月二十二日第一審判決（起訴案號：臺灣桃園地方法院檢察署八十九
年度偵字第四三八八號），提起上訴，本院判決如左：
    主  文
上訴駁回。
    事  實
一、丁○○曾於民國八十六年間，因違反麻醉藥品管理條例案件，經原法院判處有期
    徒刑六月，甫於八十七年六月十七日易科罰金執行完畢，仍不知悔改，於八十九
    年二月十三日晚間，偕友人張志群、陳毅聰，至其姊姊住處聊天，到達後，因其
    姊家中有其他客人，姊夫丙○○適巧正要外出，準備前往桃園縣中壢市○○○街
    一五五號五樓劉維瀚租屋處，找劉維瀚領取新台幣（下同）七萬元之積欠薪資，
    丙○○詢其有無他事處理，丁○○答稱沒事，丙○○乃請其駕車一同前往，丁○○應允後，四人一同駕車前往上址，約於當晚二十一時許到達，由丙○○在警衛
    室登記訪客資料後，一起上樓，劉維瀚要其等四人下樓等候，四人一起下樓，不
    久張志群、陳毅聰二人即以另有他事為由，先行離去，約二十至三十分鐘後，劉
    維瀚下樓至中壢市公所附近停車場，與丙○○相談薪資事宜，二人相談不歡，丁○○在旁聽聞劉維瀚對其姊夫大聲說：「他媽的」、「他媽的丙○○，我又沒欠
    你多少工資，不要那麼煩」等語，丁○○聽聞後，頓時心生不滿，竟基於傷害之
    犯意，不由分說，立即上前用手推劉維瀚，將其推倒在地後，仍未住手，復用手
    捶其臉部，用腳上所穿之鞋跟踢其頭、胸、腹部等要害，經丙○○多次出言制止
    無效，丙○○用手強拉阻止，但卻遭其推開，丁○○仍未停手，繼續用腳踢劉維
    瀚之胸、腹部，後丙○○再以雙手強行抱住丁○○的身體，丁○○始行停手，致
    劉維瀚受有（一）兩側眼眶有皮下瘀血，左側特別明顯８╳７公分，右側頜顳部
    ５╳４公分，有圓弧狀邊緣及右眉上有擦傷；（二）右下肢前側４╳３公分條形
    瘀血，左前臂外側３．５╳３公分條形瘀血及左前臂內側４╳３．８公分；（三
    ）兩手掌背及右前臂外側８公分皮下瘀血；（四）右後肩部條形印痕及上背部至
    腰部皮下瘀血８公分；（五）右外腳踝有１．５╳０．５公分等外傷及肺部、腹
    腔、腹膜、肝臟、脾臟、腎臟、腦髓等臟器出血之傷害。丁○○停手後，三人一
    同坐上丁○○先前所開來的車輛，此時劉維瀚嘴已流出血液，一行人往環北路方
    面行進，在車上劉維瀚與丙○○談妥，約於翌日一起申請工資，丁○○即在壢新
    醫院與義民廟路口附近讓劉維瀚下車，由劉維瀚自行叫計程車返回住處。劉維瀚
    返家後，於翌日凌晨四時許，其父乙○○在睡夢中聽聞聲響，起身查看，發現劉
    維瀚頭部眼睛多處受傷，立即將之送往桃園縣中壢市天晟醫院急救，延至當日八
    時許，劉維瀚即因受鈍器性外傷造成腹腔出血性休克不治死亡。嗣於翌日丙○○
    依約前往上址找劉維瀚，因而得知其死亡之消息，認可能與丁○○有關，乃偕丁○○主動到桃園縣警察局中壢分局自首，並接受偵訊。
二、案經桃園縣警察局大園分局報告臺灣桃園地方法院檢察署檢察官偵查起訴。
    理  由
一、訊據上訴人即被告丁○○坦承於右揭時、地，毆打被害人劉維瀚，惟矢口否認有
    傷害致死之犯行，並辯稱：當天伊所穿為休閒鞋，非硬鞋，且毆打時間不長、次
    數不多，不可能致被害人於死，而被害人於八十九年二月十二日二十許，曾與他
    人發生衝突，急診醫師指被害人曾言於同年月十三日早上十一時許遭約九人毆打
    ，被害人父親亦曾言被害人遭十餘人毆打，其中是一位離職員工，是被害人之死
    亡，應係遭他人毆打所致云云。惟查：
  (一)右揭犯罪事實，業據被害人之父乙○○指陳歷歷，證人丙○○、張志群、陳毅聰
    及證人即大樓管理員潘開伍亦供陳綦詳，並有來賓登記簿、天晟醫院診斷證明書
    在卷可稽。又被害人劉維瀚於八十九年二月十四日八時死亡等情，復據天晟醫院
    施予急救之醫生許安迪、護士羅秀惠到庭結證屬實，並經檢察官分別督同法醫師
    、檢驗員為相驗及解剖鑑定，有勘驗筆錄、相驗屍體證明書、驗斷書各一份、被
    害人屍體及解剖照片三十二張、法務部法醫研究所法醫所醫鑑字第○二二一號
    鑑定書一份及急診病歷一份在卷為憑。
  (二)被告於原審中供承：「（你均打他何處？）頭及腹部及胸腔。頭是用打的，腹部
    及胸腔因他跌倒在地所以均用腳踢。」（見原審卷第十二頁），證人丙○○亦證
    稱：「．．吵了幾句，『全』（指被告）就出來，推瀚（指死者）倒地，空手打
    瀚頭十多下，．．叫他不要這樣，有拉停一下，又推開我，再腳踢瀚身體四、五
    下，我上前從後抱他，他才停止，．．。」（見偵卷第七十頁反面、七十一頁）
    ，再由法務部法醫研究所之鑑定報告觀之，被害人所受之傷害為：兩側眼眶有皮
    下瘀血，左側特別明顯８╳７公分，右側頜顳部５╳４公分，有圓弧狀邊緣及右
    眉上有擦傷；右下肢前側４╳３公分條形瘀血，左前臂外側３．５╳３公分條形
    瘀血及左前臂內側４╳３．８公分；兩手掌背及右前臂外側８公分皮下瘀血；右
    後肩部條形印痕及上背部至腰部皮下瘀血８公分；右外腳踝有１．５╳０．５公
    分等外傷及肺部、腹腔、腹膜、肝臟、脾臟、腎臟、腦髓等臟器，均有出血現象
    ，顯見其受傷部位大體集中在臉部、手部、背部、及胸、腹部，與被告所供承及
    證人丙○○所證述，被害人遭毆打之部位，悉相吻合。又法務部法醫研究所鑑定
    書，以被害人係因右開鈍器性外傷造成後腹腔出血致出血性休克死亡，疑似表面
    光滑有圓形部份鈍器所造成，是被害人係因被告用拳頭及腳踢打頭、胸、腹部致
    死，應可認定。足見被告所辯被害人非因其傷害而死，毫無可取。
  (三)被害人八十九年二月十四日凌晨四時許就醫，當日八時許即死亡，顯見其被父親
    送往天晟醫院急救時，已相當嚴重，而查被害人送醫時已呈現意識混亂之情況，
    業據證人許安迪證述在卷（見原審卷第六十九頁），並有該醫院所制作之急診護
    理評估表可稽，是被害人於急診時所為之陳述，是否與事實完全相符，已有容疑
    之處。再被害人在被告等人於二月十三日二十一時許，前往其家中領取積欠之工
    資時，被害人正與其父共進晚餐，被告等人下樓等他，期間被害人尚與證人丙○○發生口角，聲音很大，才導致被告不滿，而發生衝突，業據證人丙○○及被告
    供承在卷，顯見被害人當時身體狀況應屬良好，縱使被害人於二月十二日二十許
    ，曾與他人發生衝突，被害人之死亡，顯非前次行為所致，是被告請求再傳訊證
    人宋松珍、邱木登作證被害人經常遭其二哥毆打，應無必要。又被害人父親乙○○於警訊中雖曾言被害人遭十餘人毆打及老二所害云云，惟案發時，其並未在現
    場親眼目睹，所述無非是個人之臆測，不足為證。
  (四)被告自承下手很重（見原審卷第十三頁），徵之被告身高一六八公分，體重八十
    公斤（見原審卷第五十四頁），行為當天又有喝酒，其毆打被害人之際，丙○○
    曾多次出言阻止無效，用手強拉制止仍被其推開，迨丙○○以雙手強力抱住被告
    身體，始行停止，業據證人丙○○供明於卷，詳如前述，由此一情況不難推知，
    被告當時對被害人出力之猛，毫無留情，否則丙○○出手強拉，不會被被告推開
    ，而無法制止其行為，是被告辯稱毆打時間不長、次數不多，應不足以致死一節
    ，亦無可取。又頭、胸等處為身體重要部位，觀被害人上開臟器均有出血現象，
    足見被告對被害人出手至重，雖其主觀上僅有傷害之犯意，然其對於被害人因其
    傷害行為除受有上開外傷外，並可能因此項傷害而致生死亡之加重結果，客觀上
    應有預見之可能性，其對此加重之結果，自應負傷害致死之責。
    綜上事證，本件事證明確，被告傷害致人於死之犯行，洵可認定，應依法論科。
二、核被告所為，係犯刑法第二百七十七條第二項前段之傷害致死罪。被告有如事實
    欄所載之犯罪科刑及執行情形，有本院被告全國前案紀錄表一份存卷可參。其受
    有期徒刑執行完畢後，於五年內再犯有期徒刑以上之本罪，為累犯，除法定本刑
    無期徒刑部分，依法不得加重外，其餘部分，應依法加重其刑。被告行為後，於
    被發覺前，主動前往桃園縣警察局中壢分局自首，接受偵訊，有警訊筆錄在卷可
    考（偵卷第四頁至六頁），為對未經發覺之犯罪自首而接受裁判，應依法減輕其
    刑。前開刑之加減應依法先加重後減輕之。原審審酌被告與被害人互不相識，素
    無交情，又無糾葛，被告僅因不滿其對丙○○出言大聲，即出手毆打，下手又重
    ，致被害人因此而死，其犯後迄今尚未與被害人家屬和解，賠償損害及其他一切
    情狀，依刑法第二百七十七條第二項前段、第四十七條、第六十二條前段，判處
    被告有期徒刑八年，認事用法殊無不合。被告上訴意旨仍執前詞否認傷害致死，
    無理由，應予駁回。
據上論斷，應依刑事訴訟法第三百六十八條，判決如主文。
本案經檢察官謝英民到庭執行職務。
中      華      民      國      九十      年      九    月    十九      日
                              臺灣高等法院刑事第五庭
                                  審判長法  官  曾  德  水
                                        法  官  林  立  華
                                        法  官  楊  貴  雄
右正本證明與原本無異。
如不服本判決應於收受送達後十日內向本院提出上訴書狀，其未敘述上訴之理由者並
得於提起上訴後十日內向本院補提理由書（均須按他造當事人之人數附繕本）。
                                        書記官  林  淑  貞
中      華      民      國      九十      年      九    月     二十     日
附錄：本判決論罪科刑法條全文
刑法第二百七十七條：
一傷害人之身體或健康者，處三年以下有期徒刑，拘役或一千元以下罰金。
二犯前項之罪，因而致人於死者，處無期徒或七年以上有期徒刑，致重傷者，處三年
  以上、十年以下有期徒刑。


司法院資訊處製作；財團法人民間司法改革基金會備份。
